【裁判字號】    98,交訴,30
【裁判日期】    981224
【裁判案由】    公共危險等
【裁判全文】
臺灣臺北地方法院刑事判決              98年度交訴字第30號
公  訴  人  臺灣臺北地方法院檢察署檢察官
被      告  甲○○
上列被告因公共危險等案件，經檢察官提起公訴（九十八年度偵
字第二八七七號），被告於本院準備程序中就被訴事實為有罪之
陳述，經告知簡式審判程序之旨，並聽取公訴人及被告之意見後
，本院合議庭認為適宜由受命法官獨任進行簡式審判程序而裁定
改由受命法官獨任進行簡式審判程序審理，判決如下：
    主  文
甲○○從事業務之人，因業務上之過失傷害人，處有期徒刑伍月
。又駕駛動力交通工具肇事，致人受傷而逃逸，累犯，處有期徒
刑拾月。應執行有期徒刑壹年壹月。
    事  實
一、甲○○於民國九十四年間，因犯公共危險罪，經本院以九十
    四年度北交簡字第二○九號簡易判決判處有期徒刑六月確定
    ，於九十五年六月十一日縮刑期滿，同年月十二日因徒刑執
    行完畢出監。於九十八年間，因犯詐欺罪，經臺灣士林地方
    法院以九十八年度審簡字第四六五號簡易判決判處有期徒刑
    六月確定（尚未執行）。
二、緣甲○○受僱於百冠國際工程有限公司（下稱百冠公司）擔
    任臨時工，以駕車購買工程用品為其附隨之準備工作及輔助
    工作，為從事業務之人。甲○○於九十七年十一月三十日九
    時三十分許，因欲購買工程用品而駕駛百冠公司所有車牌號
    碼九四二一－ＱＶ號自用小貨車外出，並沿臺北市○○○路
    ○段第二車道由北往南方向行駛，行經臺北市○○○路○段
    三十四號前時，本應注意車前狀況及兩車併行之間隔，且隨
    時採取必要之安全措施，而當時天候為晴天，日間有自然光
    線，所行經之柏油路面乾燥、無缺陷、無障礙物、視距良好
    ，並無不能注意之情事，竟疏未注意車前狀況及保持兩車間
    併行之安全間隔，右方適有乙○○騎乘車牌號碼五六五－Ｃ
    ＭＤ號重機車搭載丙○○，沿臺北市○○○路○段外側車道
    由北往南方向直行行經上開路段時，甲○○所駕上開貨車右
    側車身與乙○○所騎乘機車左側擦撞勾及該機車把手，致該
    機車遭拖行數十公尺，乙○○與丙○○均人車倒地，致乙○○受有上肢、下肢及軀幹多處挫傷等傷害，丙○○則受有上
    肢、下肢多處擦傷等傷害（甲○○所涉業務過失傷害丙○○
    部分因告訴人丙○○撤回告訴，本院不另為不受理判決之諭
    知，理由詳見後述）。甲○○明知已因己肇事而致乙○○及
    丙○○等受有傷害，竟未對乙○○等二人採取救護或其他必
    要措施或報警，逕自駕車逃逸現場，嗣經在該處執行勤務之
    臺北市政府警察局中山分局長安東路派出所員警黃永學攔查
    未果而循線查獲。
三、案經乙○○、丙○○訴由臺北市政府警察局中山分局報請臺
    灣臺北地方法院檢察署檢察官偵查起訴後，因甲○○於本院
    準備程序中就被訴事實為有罪之陳述，本院合議庭認為適宜
    由受命法官獨任進行簡式審判程序而裁定改由受命法官獨任
    進行簡式審判程序審理。。
    理  由
一、上開事實，業據被告甲○○於本院審理中自白不諱，復經證
    人乙○○、丙○○證述在卷，並有馬偕紀念醫院（臺北院區
    ）診斷證明書、臺北市政府警察局交通警察大隊道路交通事
    故初步分析研判表、道路交通事故現場圖、道路交通事故補
    充資料表、交通事故談話紀錄表、道路交通事故調查報告表
    (一)、(二)及照片十三張、臺北市政府警察局中山分局長安東路
    派出所員警黃永學職務報告等在卷可按，是被告之任意性自
    白顯與事實相符。本案事證明確，被告犯行堪以認定，應予
    依法論科。
二、按刑法上所謂業務，係指個人基於社會地位繼續反覆所執行
    之事務，其主要業務固不待論，即為完成主要業務所附隨之
    準備工作與輔助工作，亦應包括在內（最高法院七十一年度
    臺上字第一五五○號判例參照），被告擔任百冠公司之臨時
    工，於前開時、地駕車外出購買工程用品，顯係為完成其附
    隨之準備工作及輔助工作，其為從事業務之人，是核被告所
    為，係犯刑法第二百八十四條第二項前段之業務過失傷害罪
    及第一百八十五條之四之駕駛動力交通工具肇事，致人受傷
    而逃逸罪。起訴書雖認被告過失傷害告訴人乙○○係犯刑法
    第二百八十四條第一項前段之罪，然公訴人業已於九十八年
    十一月二十四日準備程序及九十八年十二月十日審理時當庭
    將此部分更正為刑法第二百八十四條第二項前段之業務過失
    傷害罪，本院自無庸再行變更起訴法條。其所犯上開二罪，
    犯意各別，罪名有異，應予分論併罰。查被告之駕駛執照業
    於九十五年一月間註銷，故並未執有有效之駕駛執照等情，
    有臺北市交通事件裁決所九十八年十二月一日北市裁罰字第
    ○九八四四五四○三○○號函暨檢附之資料、臺北市監理處
    九十八年十二月三日北市監駕字第○九八六二一八二六○○
    號函、公路監理電子閘門列印資料等在卷可按，其於上開時
    地駕車，自屬無駕駛執照駕車，且因其駕駛行為致告訴人乙○○受傷，被告依法應負業務過失傷害之刑事責任，業如前
    述，自應依道路交通管理處罰條例第八十六條第一項之規定
    ，就被告所犯業務過失傷害罪部分加重其刑。再被告於九十
    四年間，因犯公共危險罪，經本院以九十四年度北交簡字第
    二○九號簡易判決判處有期徒刑六月確定，於九十五年六月
    十一日縮刑期滿，同年月十二日因徒刑執行完畢出監，有臺
    灣高等法院被告前案紀錄表在卷可按，其受徒刑之執行完畢
    ，五年以內故意再犯本案駕駛動力交通工具肇事致人受傷而
    逃逸罪之有期徒刑以上之罪，為累犯，就其所涉此罪部分應
    依刑法第四十七條第一項之規定，加重其刑（所涉業務過失
    傷害罪部分無累犯之適用）。爰審酌被告之品行，其肇事情
    節致告訴人乙○○受傷，告訴人所受傷害之程度，被告之生
    活狀況、智識程度，及被告迄今仍未與告訴人乙○○達成和
    解或取得告訴人乙○○之諒解，暨其犯罪後之態度等一切情
    狀，認公訴人於本院審理中具體求處被告所犯前開二罪應執
    行有期徒刑二年，尚嫌過重，爰就其所犯上開二罪各量處如
    主文所示之刑，並定其應執行之刑。
三、不另為公訴不受理判決之諭知部分：
(一)公訴意旨另以：被告於九十七年十一月三十日九時三十分，
    駕駛百冠公司所有之車牌號碼九四二一－ＱＶ號自用小貨車
    ，沿臺北市○○○路○段第二車道、自北往南方向行進，本
    應注意車前狀況及兩車併行之間隔，並隨時採取必要之安全
    措施，而依當時情況，並無不能注意之情事，竟疏未注意，
    行經建國北路一段三十四號前，右方適有乙○○騎乘車牌號
    碼五六五－ＣＭＤ號重機車，後方附載告訴人丙○○，自建
    國北路一段外側車道、由北往南方向直行，亦行經上開路段
    ，被告所駕上開貨車右側車身與乙○○所騎乘上述機車左側
    擦撞勾及該機車把手，致該機車遭拖行數十公尺，乙○○與
    告訴人丙○○均人車倒地，告訴人丙○○受有上下肢多處擦
    傷之傷害，因認被告此部分涉有刑法第二百八十四條第二項
    前段之業務過失傷害罪云云。
(二)按告訴乃論之罪，告訴人於第一審辯論終結前，得撤回其告
    訴；又告訴或請求乃論之罪，未經告訴、請求或其告訴、請
    求經撤回或已逾告訴期間者，應諭知不受理之判決，刑事訴
    訟法第二百三十八條第一項、第三百零三條第三款分別定有
    明文。查本件告訴人丙○○告訴被告業務過失傷害罪部分，
    公訴人認被告係犯刑法第二百八十四條第二項前段之業務過
    失傷害罪，依同法第二百八十七條前段之規定，須告訴乃論
    。茲據告訴人業已於本院九十八年十二月十日審理時當庭具
    狀表示撤回告訴，有本院九十八年十二月十日審判筆錄及刑
    事撤回告訴狀在卷可按，此部分本應為公訴不受理判決之諭
    知，然因此部分與前開論罪科刑之業務過失傷害罪部分有想
    像競合犯之裁判上一罪關係，是本院就此部分爰不另為公訴
    不受理判決之諭知，附此敘明。
四、另依簡式審判程序進行之案件，如有告訴乃論之罪，一部經
    合法撤回告訴，且無爭議，為利訴訟經濟，可以在有罪判決
    內就該撤回告訴部分說明不另為不受理之諭知（九十四年十
    一月二十五日臺灣高等法院暨所屬法院九十四年法律座談會
    刑事類提案第二十八號研討結果參照），於此一併說明。
據上論斷，應依刑事訴訟法第二百七十三條之一第一項、第二百
九十九條第一項前段，道路交通管理處罰條例第八十六條第一項
，刑法第二百八十四條第二項前段、第一百八十五條之四、第四
十七條第一項、第五十一條第五款，刑法施行法第一條之一第一
項、第二項前段，判決如主文。
本案經檢察官周懷廉到庭執行職務
中    華    民    國    98    年    12    月    24    日
                  交通法庭  法  官  黃紹紘
以上正本證明與原本無異。
如不服本判決應於收受送達後十日內向本院提出上訴書狀，並應
敘述具體理由；其未敘述上訴理由者，應於上訴期間屆滿後二十
日內向本院補提理由書（均須按他造當事人之人數附繕本）「切
勿逕送上級法院」。告訴人或被害人如對於本判決不服者，應具
備理由請求檢察官上訴，其上訴期間之計算係以檢察官收受判決
正本之日期為準。
                            書記官  陳靜君
中    華    民    國    98    年    12    月    31    日
附錄本案論罪科刑所犯法條全文
刑法第一百八十五條之四
駕駛動力交通工具肇事，致人死傷而逃逸者，處六月以上五年以
下有期徒刑。
刑法第二百八十四條
因過失傷害人者，處六月以下有期徒刑、拘役或五百元以下罰金
，致重傷者，處1年以下有期徒刑、拘役或五百元以下罰金。
從事業務之人，因業務上之過失傷害人者，處一年以下有期徒刑
、拘役或一千元以下罰金，致重傷者，處三年以下有期徒刑、拘
役或二千元以下罰金。

司法院資訊處製作；財團法人民間司法改革基金會備份。
